【裁判字號】    99,易,2082
【裁判日期】    990906
【裁判案由】    竊盜
【裁判全文】
臺灣臺北地方法院刑事判決              99年度易字第2082號
公  訴  人  臺灣臺北地方法院檢察署檢察官
被      告  甲○○
上列被告因竊盜案件，經檢察官聲請以簡易判決處刑（九十九年
度偵字第一一九七八號），本院認為不宜以簡易判決處刑，改依
通常程序審理，判決如下：
    主  文
甲○○竊盜，未遂，累犯，處有期徒刑肆月，如易科罰金以新台
幣壹仟元折算壹日。
    事  實
一、甲○○於民國九十三年八月二日因竊盜案件（加重竊盜）經
    臺灣士林地方法院判處有期徒刑一年，九十三年九月二十七
    日確定，並於九十三年十月十五日入監執行，九十四年四月
    十五日執行完畢；又於九十四年九月三十日因偽造有價證券
    等案件經本院判處有期徒刑三年二月，九十五年四月二十日
    確定，於九十八年一月七日假釋出監，九十八年十二月六日
    假釋付保護管束期滿，假釋未經撤銷，以刑期執行完畢論。
    甲○○於九十九年三月八日下午一時四十分許，行經臺北市
    ○○路○段九十一巷五號林錫英經營之「純新企業有限公司
    」歌林電器經銷店前，發現店內無人看顧，竟萌為自己不法
    所有之意圖，推開已關上電源之玻璃電動門，走進店內動手
    拉辦公桌各抽屜，接著伸手進被拉出之未上鎖抽屜內翻動尋
    找現金，未發現任何現金，遂走出店外，惟旋又走進店內至
    所展示欲出售之液晶電視機（三十二吋，報價約新臺幣一萬
    六千九百元）旁，拔下插頭後，即用雙手抱起該部液晶電視
    ，著手竊盜該部液晶電視，適外出前往附近中國信託銀行辦
    事完畢後返回該店之林錫英及其業務目睹上情，立即走進店
    內制止，開口詢問甲○○為何搬動該部液晶電視，甲○○見
    事跡敗露，佯稱欲購買液晶電視，並假意詢問價錢後，即步
    出店門騎乘067-DBC 號重型機車離開，竊盜因而未得逞。嗣
    林錫英調閱店內裝設之監視錄影，看到甲○○打開辦公桌未
    上鎖之抽屜翻動，遂報警處理，嗣臺北市政府警察局松山分
    局於九十九年四月十七日下午四時十分許前往臺北市○○區
    ○○路四段八二九巷十八號二樓甲○○住處搜索，並將甲○
    ○緝捕到案。
二、案經被害人林錫英提出告訴由臺北市政府警察局松山分局報
    請臺灣臺北地方法院檢察署檢察官偵查聲請簡易判決處刑，
    經本院認為不宜以簡易判決處刑，改依通常程序審理。
    理  由
一、證據能力部分：被告以外之人於審判外之陳述，雖不符合刑
    事訴訟法第一百五十九條之一至第一百五十九條之四之規定
    ，但經當事人於審判程序同意作為證據，法院審酌該言詞陳
    述或書面陳述作成時之情況，認為適當者，亦得為證據；當
    事人、代理人或辯護人於法院調查證據時，知有第一百五十
    九條第一項不得為證據之情形，而未於言詞辯論終結前聲明
    異議者，視為有前項之同意；刑事訴訟法第一百五十九條之
    五第一項、第二項分別定有明文。檢察官及被告甲○○，對
    於本判決下列所引用被告以外之人於審判外之陳述（包含書
    面陳述），於本院準備程序及審理時，均表示無意見而不予
    爭執，且迄至言詞辯論終結前亦未再聲明異議，本院審酌上
    開證據資料製作時之情況，尚無違法不當及證明力明顯過低
    之瑕疵之情形，爰依刑事訴訟法第一百五十九條之五第二項
    規定，認例外均具有證據能力。本院並於審判期日依法進行
    證據之調查、辯論，當事人於訴訟上程序權利，已受保障。
二、訊據被告對於上揭擅自推開林錫英經營之「純新企業有限公
    司」歌林電器經銷店玻璃門，進入店內打開辦公桌未上鎖之
    抽屜翻動找尋現金之事實，於本院準備程序及審理時坦承不
    諱，惟否認有著手竊盜店內展示銷售之液晶電視機之行為。
    經查：
  (一)址設臺北市○○路○段九十一巷五號「純新企業有限公司」
    係證人林錫英所經營之歌林電器經銷店，出售歌林廠牌之電
    視機、冰箱等家電用品，九十九年三月八日下午一時三十分
    許，將該店之電動玻璃門電源關閉，僅將該玻璃門闔上、未
    上鎖，即離開前往附近之中國信託商銀辦事，當日下午一時
    四十分許被告行經該處，自行將玻璃門推開後走進店內打開
    辦公桌未上鎖之抽屜翻動找尋現金一節，已據被告供承在卷
    ，且經證人即被害人林錫英證述甚詳，並有監視錄影翻拍照
    片在卷可稽（九十九年度偵字第一一九七八號卷第二十頁至
    第二十四頁）。而被告打開抽屜翻動後，雖步出店外，惟旋
    又進入店內，走至所展示欲出售之液晶電視機旁，拔下插頭
    後，用雙手抱起該部液晶電視之情，亦據證人林錫英證述：
    「…約十三時五十分許我在返店的路上，看見該名男子在我
    電器行外觀望，隨後推門入內，我便從玻璃門看見該名男子
    正在搬運我店內的電視機…已經將插頭拔起，將電視抱在胸
    前欲搬動離去，我便趕緊跑進店裡…問該名男子為何要搬我
    的電視，對方辯稱買電視…問我一台要多少錢，才騎機車離
    去…」（九十九年四月十七日警詢筆錄，同前偵查卷第三頁
    ）、「…當時我從銀行辦完事出來，快走到我店門口時，我
    看到被告從我店裡走出來後，又走進去，我看到他正要搬電
    視，他的動作就是把我的電視的電源線拔掉，並且用雙手抱
    住我的電視，我出聲問他做什麼，他說要買電視，他就停下
    …搬電視的動作問價錢，我也不理他，就跟他說多少錢，然
    後他就走開了…」（九十九年八月十六日本院審判筆錄，本
    院卷第二十四頁）等語甚詳。
  (二)惟被告否認有著手竊盜林錫英店內之液晶電視機（三十二吋
    ），先後以：「…我會去翻動（搬動）電視是想知道是否同
    廠牌，想說老闆一會兒就回來…我是沒有要竊取，只是要看
    有沒有跟家中型號一樣而已，我的摩托車沒有辦法載那麼大
    臺的液晶電視，我只是要問老闆娘維修方面問題…因為家中
    的液晶電視怪怪的…」（九十九年度偵字第一一九七八號卷
    第十一頁）、「…我看到裡面有一台電視與我家的一樣…我
    想問老闆是否一樣的，我想要再買一台…（你是否有將電視
    的插頭拔掉？）沒有。是把後面的ＡＶ端子拔掉來看。我是
    要看後面是何型號…（有無將電視抱起來？）沒有。我只是
    轉頭，我要看型號是否一樣…（你是否想偷電視？）不是。
    我只是想要再買一台電視…」（九十九年五月三十一日偵查
    筆錄，同前偵查卷第三十八頁、第三十九頁）、「…我承認
    當天進入電器行內打開抽屜翻找零錢，但是沒有找到，我就
    離開電器行。後來我又再進去，是因為想要看電視的型號與
    我家的是否相同…」九十九年七月二十六日調查筆錄，本院
    九十九年度簡字第二二二九號卷第二十九頁）、「…我是有
    搬電視，因為那台電視跟我家的很像一模一樣，所以我要看
    型號，因為我家想要買壹台一樣的電視，所以我搬電視要看
    後面的看型號，要買壹台一樣的電視…」（九十九年八月十
    六日本院審判筆錄，本院卷第二十五頁反面）等語置辯。
  (三)然而，被告對於為何動手搬店內展示之三十二吋液晶電視機
    ，於警詢稱因家中液晶電視怪怪的，看是否同一型號，要問
    老闆娘維修之事云云，惟據被告於九十九年四月十七日警詢
    供稱：「…（你在十二月份到今日是否有典當物品？你家中
    目前是否還有你所稱與店家所相同之液晶電視？）典當機車
    一部。沒有，家中原本有二台液晶電視，現在只剩下一台小
    台的傳統電視…」（同前偵查卷第十二頁），及證人林錫英
    證稱：「對方（指被告）辯稱說要買電視，隨便問我一台要
    多少錢，才騎車離去…」（同前偵查卷第三頁）、「…我出
    聲問他（被告）做什麼，他說要買電視，他就停下…搬電視
    的動作，問價錢，我也不理他，就跟他說多少錢，然後他就
    走開了…」（九十九年八月十六日本院審判筆錄，本院卷第
    二十四頁），可知被告當時其家中並無液晶電視，且於證人
    林錫英質問其為何搬動店內展示商品液晶電視時，均未提及
    維修一事，足見被告此部分辯解不足採信；至被告嗣於偵查
    及本院審理時雖改稱因與家中電視機外型相同，翻動該電視
    是看型號是否相同，打算再買一台云云，然被告於九十九年
    四月十七日警詢表示：「（你於何時失業？家中是否有經濟
    來源？）去（九十八）年十二月初，家中沒有經濟來源…（
    你在十二月份到今日是否有典當物品？你家中目前是否還有
    你所稱與店家所相同之液晶電視？）典當機車一部。沒有，
    家中原本有二台液晶電視，現在只剩下一台小台的傳統電視
    …」（同前偵查卷第十二頁），可知被告當時並無資力購買
    液晶電視至明，本院審酌被告當時係將該液晶電視機之插頭
    拔下，動手抱起該液晶電視機，此已據證人林錫英陳明在卷
    ，衡諸常情，如果僅是看型號根本無需將電源插頭拔下，更
    無需用雙手抱起電視，僅需稍微翻動電視機即可看清楚型號
    ，何況購買液晶電視機並無任何急迫性，當時店內既無任何
    人員看顧，被告為避嫌，當在店外等候老闆返回店內後再進
    店購買，其卻自行推開已關掉電源之玻璃門，逕自進入店內
    ，將液晶電視機電源插頭拔下、用雙手搬該液晶電視機，再
    參照被告供稱自九十八年十二月初失業迄今，家中無經濟來
    源，且為解決經濟上之困難，將家中之機車、液晶電視機典
    當籌錢應急，及於當日進入店內打開抽屜翻動係為尋找現金
    各情，顯然被告係趁林錫英所經營之家電用品店無人看顧之
    機會，侵入店內將液晶電視機之插頭拔下，動手抱起該液晶
    電視機，著手竊盜該部液晶電視，企圖典當變現，是知被告
    此部分辯解，亦不足採信。
  (四)至於被告另辯稱：「…因為當天有服用精神科的藥物，我的
    情緒受到藥物影響…」（九十九年七月二十六日本院調查筆
    錄，本院九十九年度簡字第二二二九號卷第二十九頁）、「
    …當時我有精神分裂症…當天我有吃四、五顆處方箴的藥，
    我的行動有受影響，我有一些模糊…我…吃了幾顆藥才會有
    這種動作，那是藥物影響…我會有一些怪念頭出來…」（九
    十九年八月十六日本院審判筆錄，本院卷第二十六頁）等語
    ，並提出臺北市立聯合醫院忠孝院區住院診斷證明書為證（
    本院九十九年度簡字第二二二九號卷第三十頁），依前揭診
    斷證明書記載，被告因後肩部深撕裂傷併肌肉斷裂及異物留
    置及2.左前臂及兩手多處撕裂傷，於九十九年五月二日急診
    入院，九十九年五月三日行清創及肌肉縫合手術，九十九年
    五月十日出院，並經診斷出有精神分裂症，惟據證人林錫英
    之證詞及監視錄影翻拍照片，被告當日係將電源關掉之玻璃
    門推開走進無人看顧之林錫英所經營電器行內，一進入該店
    即走至辦公桌前，打開抽屜翻動找現金，未發現任何現金後
    ，被告即走出該店，不久又進入該店，走至展示銷售之液晶
    電視機旁，將電源插頭下，用雙手搬該部液晶電視機，由被
    告係利用無人看顧之際走進店內，一走進該店即走至可能放
    置現金之辦公桌，並打開抽屜翻動找現金，找不到現金後，
    被告走出該店，不久又進入該店走近液晶電視機前，於用雙
    手搬動電視機前，先將電源插頭拔下，被告亦明白表示：「
    我承認進入電器行內打開抽屜要翻找零錢」（本院九十九年
    度簡字第二二二九號卷第二十九頁）等，可知被告於當時清
    楚自己進入該店之目的是竊取金錢，並立即至可能放置金錢
    之辦公桌打開抽屜找尋，及準備搬走有相當價值而可變現之
    液晶電視機，證人林錫英亦證稱：「…（當時你看到被告時
    ，他的精神狀況如何？）也沒有什麼，就是抱著電視，還跟
    我講說要買電視，問我價錢，問完就離開了…（當時你看到
    被告時，被告走路是否不穩、搖晃？）沒有發現不穩的情形
    ，也沒有搖晃的情形…」（九十九年八月十六日本院審判筆
    錄，本院卷第二十六頁）等語，在在顯示被告之精神正常，
    於本案犯罪時間具備良好的認知、組織與執行能力，及對於
    自己之行為舉止操控自如；而且，再者，九十九年四月十七
    日下午四時十分許，台北市政府警察局松山分局員警前往台
    北市○○區○○路四段八二九巷十八號二樓被告住處搜索，
    並將被告帶回警局調查製作筆錄，及嗣於偵查及本院調查審
    理時，被告對於當日其如何進入該店、有動手打開辦公桌抽
    屜、拔下店內展示銷售之液晶電視機插頭等節，均能詳細描
    述，此有自願受搜索同意書、台北市政府警察局松山分局搜
    索扣押筆錄、扣押物品目錄表在卷可稽（同前偵查卷第十五
    頁至第十九頁）、九十九年四月十七日警詢筆錄（筆錄誤載
    為九十八年四月十七日）、九十九年五月三十一日偵查筆錄
    （同前偵查卷第八頁至第十三頁、第三十八頁、第三十九頁
    ）、九十九年八月十六日本院審判筆錄（本院卷第二十六頁
    ）可稽，並無被告於本院所述：「我那時候糢糢糊糊的」（
    本院卷第二十六頁）之情形，堪認被告於行為時，並無因精
    神障礙或其他心智缺陷，致不能辨識其行為違法或欠缺依其
    辨識而行為之能力至明。
  (五)綜上論述，被告前揭辯解係卸責之詞，不足採信，本件事證
    明確，被告犯行堪以認定。
三、核被告所為，係犯刑法第三百零六條第一項無故侵入建築物
    罪、同法第三百二十條第三項、第一項之竊盜未遂罪。被告
    前開犯行中雖已著手於竊盜行為之實施，然未至既遂之結果
    ，為未遂犯，依刑法第二十五條第二項之規定減輕其刑。而
    被告侵入告訴人林錫英所經營商店之目的，係為竊取店內財
    物，已如前述，亦即被告所為無故侵入建築物及竊盜未遂之
    複數舉動，係基於單一行為決意所為，復無證據可資證明被
    告除竊盜之目的外，另有侵入建築物之犯意，是應就被告所
    為上開複數舉動，評價為法律上之一行為，因被告係以一行
    為同時觸犯上開二罪名，為想像競合犯，依刑法第五十五條
    規定從罪刑較重之竊盜未遂罪處斷。雖檢察官聲請簡易判決
    處刑書之證據並所犯法條，未論被告涉犯刑法第三百零六條
    第一項無故侵入建築物罪，惟犯罪事實，已敘及被告無故侵
    入建築物部分，本院自得一併審理。又被告於九十三年八月
    二日因竊盜案件經臺灣士林地方法院判處有期徒刑一年，九
    十三年九月二十七日確定，九十三年十月十五日入監執行，
    九十四年四月十五日執行完畢；又於九十四年九月三十日因
    偽造有價證券等案件經本院判處有期徒刑三年二月，九十五
    年四月二十日確定，九十八年一月七日假釋出監，九十八年
    十二月六日假釋付保護管束期滿，假釋未經撤銷，以刑期執
    行完畢論，此有台灣高等法院被告前案紀錄表可稽，被告係
    於有期徒刑執行完畢後五年內，故意再犯本案有期徒刑之罪
    ，應依刑法第四十七條第一項累犯規定加重其刑，並先加後
    減。爰審酌被告犯罪之動機、目的、手段、生活狀況、所竊
    取之財物價值、上開竊取物品已返還被害人、犯罪後否認部
    分犯罪情節，並審酌被害人即證人林錫英表示：「…我可以
    原諒他，我想給他一個重新的機會，我沒有什麼損失，年輕
    人既然他說有女兒要照顧，剛才在法庭外面，他一直求我原
    諒他，我想給他機會…」等語（九十九年八月十六日本院審
    判筆錄第八頁），及檢察官求處有期徒刑六月以上之刑期稍
    嫌過重等一切情狀，量處有期徒刑四月，並諭知以新臺幣一
    千元折算一日之易科罰金折算標準。
據上論斷，應依刑事訴訟第四百五十二條、第二百八十四條之一
、第二百九十九條第一項前段，刑法第三百零六條第一項、第三
百二十條第三項、第一項、第五十五條、第二十五條第二項、第
四十七條第一項、第四十一條第一項前段，刑法施行法第一條之
一第一項、第二項前段，判決如主文。
本案經檢察官呂俊儒到庭執行職務。
中    華    民    國    99    年    9     月    6     日
                  刑事第十九庭  法  官   林婷立
以上正本證明與原本無異。
如不服本判決應於收受送達後10日內向本院提出上訴書狀，並應
敘述具體理由；其未敘述上訴理由者，應於上訴期間屆滿後20日
內向本院補提理由書（均須按他造當事人之人數附繕本）「切勿
逕送上級法院」。告訴人或被害人如對於本判決不服者，應具備
理由請求檢察官上訴，其上訴期間之計算係以檢察官收受判決正
本之日期為準。
                                書記官   蘇靜紅
中    華    民    國    99    年    9     月    6     日
附錄本案論罪科刑法條全文
中華民國刑法第三百零六條
無故侵入他人住宅、建築物或附連圍繞之土地或船艦者，處一年
以下有期徒刑、拘役或三百元以下罰金。
無故隱匿其內，或受退去之要求而仍留滯者，亦同。
刑法第三百二十條
意圖為自己或第三人不法之所有，而竊取他人之動產者，為竊盜
罪，處五年以下有期徒刑、拘役或五百元以下罰金。
意圖為自己或第三人不法之利益，而竊佔他人之不動產者，依前
項之規定處斷。
前二項之未遂犯罰之。

司法院資訊處製作；財團法人民間司法改革基金會備份。
